【裁判字號】    95,訴,3
【裁判日期】    950428
【裁判案由】    偽造文書等
【裁判全文】
臺灣板橋地方法院刑事判決                 95年度訴字第3號
公  訴  人  臺灣板橋地方法院檢察署檢察官
被      告  乙○○
                    （另案在臺灣臺北監獄臺北分監執行中）
上列被告因偽造文書等案件，經檢察官提起公訴（94年度偵字第
5725號），本院以簡式審判程序審理，判決如下：
    主  文
乙○○共同行使偽造私文書，足以生損害於公眾及他人，累犯，
處有期徒刑陸月，如易科罰金，以參佰元折算壹日。如附表所示
之偽造「劉書懷」署押拾壹枚，均沒收之。
    事  實
一、乙○○前於民國89年間因偽造文書案件，經本院以89年度訴
    字第1974號判處有期徒刑6 月確定，已於91年4 月15日縮刑
    期滿執行完畢。詎仍不知悔改，與張耀強（另案審結）共同
    基於行使變造特種文書、行使偽造私文書及意圖為自己不法
    所有之犯意聯絡，先於92年間某時，在不詳地點，由乙○○
    提供其個人照片1 張予張耀強，再由張耀強將該照片換貼在
    其以不詳方法取得之劉書懷汽車駕駛執照之正本或影本上加
    以影印，以此手法，共同變造劉書懷之汽車駕駛執照影本1
    張；嗣於92年8 月12日20時30分許，由乙○○持上開變造之
    劉書懷汽車駕駛執照影本1 張，前往設於臺北縣中和市○○
    路410 號之「駿亨客車租賃公司」（下稱駿亨公司），冒用
    劉書懷之名義租車，而接續在汽車出租約定切結書、借用條
    之租車人欄、簽名欄等欄位上、商業本票存根之發票人欄上
    ，偽簽劉書懷之簽名計5 枚，且按捺其指印，偽示係劉書懷
    之指印計6 枚（合計偽造劉書懷之署押11枚，各該文件上偽
    造署押之枚數詳如附表所示），以此方式，偽造劉書懷表示
    願向該公司承租車號5479-FJ 號自用小客車1 輛之汽車出租
    約定切結書及借用條各1 件（商用本票存根部分，因未填寫
    一定之金額及發票年、月、日等絕對必要記載事項，其簽發
    本票之行為尚未完成，不成立偽造有價證券罪），再連同上
    開變造之劉書懷汽車駕駛執照影本1 張，一併交付予該公司
    之負責人甲○○而均行使之，足以生損害於汽車監理機關對
    於車籍管理之正確性、劉書懷及駿亨公司，並藉此詐術，致
    甲○○陷於錯誤，誤以為係劉書懷本人出面租車，而將車號
    5479-FJ 號自用小客車1 輛及該車行車執照1 張交付予乙○
    ○。嗣因乙○○於租賃期限屆滿後，未將上開自用小客車及
    行車執照歸還，甲○○始知受騙，自行委請協尋人員於92年
    8 月17日23時許，在臺北縣板橋市○○路與忠孝路口尋獲該
    車後取回；另於92年9 月15日20時40分許，為警在臺北縣板
    橋市○○路5 號旁查獲張耀強，並在張耀強之隨身背包內起
    出該車之行車執照1 張，經通知甲○○領回，循線查悉上情
    。
二、案經臺灣板橋地方法院檢察署檢察官自動檢舉偵查起訴。本
    院於準備程序進行中，被告就被訴事實為有罪之陳述，經告
    知簡式審判程序之旨，並聽取當事人之意見後，裁定由受命
    法官獨任進行簡式審判程序。
    理  由
一、上揭事實，業據被告乙○○於檢察官偵訊及本院審理時坦承
    不諱，核與告訴人即駿亨公司負責人甲○○於警詢時之指訴
    情節相符（見本院92年度易字第2924號卷(一)第148 頁），並
    有甲○○出具之指認照片、贓證物領據各1 件、汽車出租約
    定切結書、商用本票存根、借用條、變造之劉書懷汽車駕駛
    執照等影本各1 件附卷可稽（同上卷第149 至150 頁）。查
    被告冒用劉書懷之名義租車，且於租賃期限屆至後，未將該
    車及行車執照返還，其自始主觀上有意圖為自己不法所有之
    犯意甚灼，足認被告之自白確與事實相符。又被告當時係與
    張耀強同住在臺北縣板橋市○○路某處之租屋處，因被告向
    張耀強表示有認識租車行，並拿照片給張耀強，張耀強隨即
    著手變造劉書懷之駕駛執照，再由被告持該變造之駕駛執照
    前去租車，嗣被告於取得租車後，曾將該車交由張耀強使用
    3 天等情，均據被告供承無訛（見94年度偵字第5725號卷第
    27頁、本院卷第69、70頁），兼以警方係在張耀強之隨身背
    包內起獲該車之駕駛執照，顯見被告自始係為冒名租車，始
    與知情之張耀強共同變造他人之駕駛執照，且張耀強事後亦
    有取得所詐得之租車及行車執照，故張耀強對於上開全部犯
    罪計劃均已明瞭，即除有共同參與變造劉書懷之駕駛執照外
    ，被告出面冒用劉書懷之名義偽造私文書，並藉此詐術取得
    租車及行車執照之犯行，均與張耀強同有犯意聯絡及行為分
    擔無疑。綜上所述，本案事證明確，被告犯行堪予認定，應
    依法論科。
二、按汽車駕駛執照係屬刑法第212 條所定關於品行、能力、服
    務或其他相類證書之一種；如附表所示之汽車出租約定切結
    書及借用條，則均在證明私人承租汽車使用之用意，為刑法
    第210 條所稱之私文書。是核被告所為，係犯刑法第216 條
    、第212 條之行使變造特種文書罪，同法第216 條、第210
    條之行使偽造私文書罪及同法第339 條第1 項之詐欺取財罪
    。其就上揭犯行，與張耀強間有犯意聯絡及行為分擔，均為
    共同正犯。被告於密切接近之時、地偽造如附表所示之署押
    合計11枚，用意均在辦理租車及其相關事宜，各行為之獨立
    性極為薄弱，依一般社會觀念難以強行分離，各個舉動不過
    為犯罪行為之一部分，顯係基於單一犯意接續實施，侵害單
    一法益，為接續犯。其上開偽造署押之行為，為偽造私文書
    之部分行為；其變造特種文書、偽造私文書之低度行為，則
    為行使之高度行為所吸收，均不另論罪。所犯行使變造特種
    文書、行使偽造私文書及詐欺取財之三罪間，有方法結果之
    牽連關係，為牽連犯，依刑法第55條規定，應從一重之行使
    偽造私文書罪處斷。又被告前於89年間因偽造文書案件，經
    本院以89年度訴字第1974號判處有期徒刑6 月確定，已於91
    年4 月15日縮刑期滿執行完畢之事實，有臺灣高等法院被告
    前案紀錄表可憑，其於有期徒刑執行完畢後5 年以內，再犯
    本件有期徒刑以上之罪，為累犯，應依刑法第47條規定加重
    其刑。另查，被告曾於92年2 月間向綽號「阿德」之男子收
    受取得陳金平之身分證，於同年4 月30日委由不知情之人偽
    刻陳金平之印章，再於同年4 月30日及同年5 月4 日持向中
    華電信股份有限公司臺灣北區電信分公司雙和營運處及板橋
    營運處，申請市內電話使用，而連續偽造市內電話申請書之
    私文書，涉犯連續行使偽造文書案件，前經本院以94年度訴
    字第2335號判處有期徒刑5 月確定在案，惟該件偽造文書之
    時間與本案相隔已逾3 個月，犯罪手法亦非相同，被告復供
    稱並非基於連續犯意反覆實施，而係各別臨時起意所為（見
    本院卷第71頁），足認二者無裁判上一罪之關係可言，附此
    敘明。爰審酌被告犯罪之動機、目的、手段、對於被害人所
    生之危害程度及犯罪後之態度等一切情狀，量處如主文所示
    之刑，並諭知易科罰金之折算標準，以示懲儆。如附表所示
    之「劉書懷」簽名5 枚及指印6 枚（合計署押11枚），為被
    告偽造之署押，不問屬於犯人與否，均應依刑法第219 條規
    定宣告沒收之。
據上論斷，應依刑事訴訟法第273 條之1 第1 項、第299 條第1
項前段，刑法第28條、第216 條、第212 條、第210 條、第339
條第1 項、第55條、第47條、第41條第1 項前段、第219 條，罰
金罰鍰提高標準條例第1 條前段、第2 項，判決如主文。
本案經檢察官蘇揚旭到庭執行職務。
中    華    民    國    95    年    4     月    28    日
                  刑事第十六庭  法  官  朱嘉川
以上正本證明與原本無異。
如不服本判決，應於判決送達後10日內，向本院提出上訴狀。
中    華    民    國    95    年    5     月    2     日
                                書記官  陳聖儒
附錄本案論罪科刑法條全文：
中華民國刑法第212 條：
偽造、變造護照、旅券、免許證、特許證及關於品行、能力服務
或其他相類之證書、介紹書，足以生損害於公眾或他人者，處1
年以下有期徒刑、拘役或3 百元以下罰金。
中華民國刑法第210 條：
偽造、變造私文書，足以生損害於公眾或他人者，處5 年以下有
期徒刑。
中華民國刑法第216 條：
行使第條至第條之文書者，依偽造、變造文書或登載不實事項或
使登載不實事項之規定處斷。
中華民國刑法第339 條：
意圖為自己或第三人不法之所有，以詐術使人將本人或第三人之
物交付者，處5 年以下有期徒刑、拘役或科或併科1 千元以下罰
金。
以前項方法得財產上不法之利益或使第三人得之者，亦同。
前2 項之未遂犯罰之。
附表：
┌──┬─────────┬───────────────┐
│編號│ 文           件  │ 偽  造  之  署  押           │
├──┼─────────┼───────────────┤
│一  │汽車出租約定切結書│「劉書懷」之簽名2 枚、指印3 枚│
├──┼─────────┼───────────────┤
│二  │商用本票存根      │「劉書懷」之簽名1 枚、指印1 枚│
├──┼─────────┼───────────────┤
│三  │借用條            │「劉書懷」之簽名2 枚、指印2 枚│
├──┼─────────┼───────────────┤
│    │ 合           計  │署押11枚（簽名5 枚、指印6 枚）│
└──┴─────────┴───────────────┘


司法院資訊處製作；財團法人民間司法改革基金會備份。
